【裁判字號】    97,消債更,45
【裁判日期】    970709
【裁判案由】    更生事件
【裁判全文】
臺灣臺南地方法院民事裁定            97年度消債更字第45號
債  務  人  甲○○
                        號
上列當事人聲請消費者債務清理事件，本院裁定如下：
    主  文
債務人甲○○自民國九十七年七月九日十七時起開始更生程序。
    理  由
一、按債務人不能清償債務或有不能清償之虞，且無擔保或無優
    先權之債務總額未逾新臺幣（下同）1200萬元者，於法院裁
    定開始清算程序或宣告破產前，得向法院聲請更生。法院開
    始更生程序之裁定，應載明其年、月、日、時，並即時發生
    效力，消費者債務清理條例第3條、第42條第1項、第45條第
    1項定有明文。
二、本件債務人主張：債務人現每月薪資收入約36,000元，負債
    總額為2,898,084元，其中無擔保或無優先權之債務總額1,7
    78,084元。債務人名下有現值1,059,800元之不動產，負債
    顯然超過資產甚多，已達不能清償債務或有不能清償之虞之
    程度。債務人雖曾於民國95年7月24日依照中華民國銀行公
    會會員辦理消費金融案件無擔保債務協商機制與各債權銀行
    成立協商，約定自95年8月起，分80期，按月於每月10日支
    付22,226元，至全部清償為止。96年5月債務人原任職之嘉
    臨託運行以不適任為由將債務人解職。債務人目前每月薪資
    收入扣除家庭必要支出20,000元及扶養費用11,000元後，僅
    餘5,000元，造成無法正常依約繳納協商金額而有不可歸責
    於債務人之事由，致履行之前與各債權銀行成立協商顯有重
    大困難。債務人僅係一般消費者，並未從事營業，復未經法
    院裁定開始清算程序或宣告破產，爰向本院聲請更生等語。
三、債務人主張其現今每月薪資收入約36,000元，負債總額為2,
    898,084元，其中無擔保或無優先權之債務共1,778,084元，
    名下有現值約1,052,100元之不動產。債務人曾於消費者債
    務清理條例施行前，與各債權銀行就無擔保債務成立協商，
    約定每月償還22,226元，共分80期。債務人僅係一般消費者
    ，並未從事營業之事實，業據提出財產及收入狀況說明書、
    債權人清冊、無擔保還款計畫、戶籍謄本、財政部臺灣省南
    區國稅局95年、96年度綜合所得稅各類所得資料清單、財政
    部臺灣省南區國稅局財產歸屬資料清單、稅務電子閘門財產
    所得調件明細、財團法人金融聯合徵信中心當事人綜合信用
    報告、共同協商協議書、土地及建物登記謄本為證，堪認債
    務人確已達不能清償債務或有不能清償之虞之程度。
四、按債務人對於金融機構因消費借貸、自用住宅借款、信用卡
    或現金卡契約而負債務，在聲請更生或清算前，應提出債權
    人清冊，以書面向最大債權金融機構請求協商債務清償方案
    ，並表明共同協商之意旨。債務人與金融機構協商成立者，
    不得聲請更生或清算。但因不可歸責於己之事由，致履行顯
    有重大困難者，不在此限，消費者債務清理條例第151條第1
    、5項定有明文。債務人雖曾於消費者債務清理條例施行前
    ，與各債權銀行就無擔保債務成立協商，約定每月償還22,2
    26元，共分80期，然債務人每月收入僅約36,000元，而台灣
    省97年每月每人最低生活費係9,829元，有內政部歷年最低
    生活費一覽表1份在卷可稽，且債務人每月尚須支付其母趙
    雙寶桃、其子趙彥博扶養費及每月房貸約11,000元，債務人
    每月所領之薪資扣除其最低生活費9, 829元及支付其母趙雙
    寶桃、其子趙彥博扶養費、每月房貸約11,000元後，已不足
    支付其之前與各債權銀行就無擔保債務成立協商所約定每月
    應償還之22,226元。債務人主張其之前係迫於無奈始與各債
    權銀行達成協議，其係因不可歸責於己之事由，致履行上開
    協議顯有重大困難，堪予採信。
五、綜上所述，債務人僅係一般消費者，並未從事營業，其已達
    不能清償債務或有不能清償之虞之程度，其中無擔保或無優
    先權之債務，在1200萬元以下，之前雖與各債權銀行達成協
    議，但因不可歸責於己之事由，致履行上開協議顯有重大困
    難，且未經法院裁定開始清算程序或宣告破產，又查無消費
    者債務清理條例第6條第3項、第8條或第46條各款所定駁回
    更生聲請之事由存在，則債務人聲請更生，應屬有據，爰裁
    定如主文。
中    華    民    國    97    年    7     月     9    日
              民事第二庭    法      官  蘇正賢
上為正本係照原本作成
本件不得抗告
本裁定已於97年7月9日17時公告。
中    華    民    國    97    年    7     月     9    日
                            書  記  官  陳美萍


司法院資訊處製作；財團法人民間司法改革基金會備份。
